【裁判字號】    91,訴,1974
【裁判日期】    920227
【裁判案由】    毒品危害防制條例
【裁判全文】
臺灣高雄地方法院刑事判決                        九十一年度訴字第一九七四號
    公  訴  人  臺灣高雄地方法院檢察署檢察官
    被      告  甲○○
右列被告因違反毒品危害防制條例案件，經檢察官提起公訴（九十一年度毒偵字第一
九一七號），本院判決如左：
    主  文
甲○○施用第一級毒品，累犯，處有期徒刑捌月。又連續施用第二級毒品，累犯，處
有期徒刑陸月，扣案之安非他命壹包（驗後毛重零點貳公克）沒收銷燬之。應執行有
期徒刑壹年，扣案之安非他命壹包（驗後毛重零點貳公克）沒收銷燬之。
    事  實
一、甲○○前因施用毒品案件，經觀察、勒戒後，認無繼續施用毒品之傾向，由臺灣
    高雄地方法院檢察署檢察官於民國八十七年十月二十七日，以八十七年度偵字第
    二三九六一號不起訴處分確定後，復因施用第二級毒品安非他命案件，經觀察、
    勒戒後，認有繼續施用毒品之傾向，先送強制戒治，並由臺灣高雄地方法院檢察
    署檢察官以八十八年度偵字第九二四二號提起公訴，嗣於八十八年十月六日，經
    臺灣高等法院高雄分院以八十八年度上易字第一五七０號判處有期徒刑四月確定
    ，並於八十九年五月三日易科罰金執行完畢。詎甲○○復基於施用第二級毒品安
    非他命之概括犯意，自九十一年二月間起至同年四月二十六日止，在其位於高雄
    縣鳳山市○○街一二一號住處，將第二級毒品安非他命放置在鋁箔紙上以燒烤方
    式，施用第二級毒品安非他命多次；復另行基於施用第一級毒品海洛因之犯意，
    於九十一年四月二十七日上午十時五十二分許回溯四十八小時內之某時，在不詳
    處所，施用第一級毒品海洛因一次。嗣為警於同年月二十六日二十三時十分許，
    在高雄縣鳳山市○○路與瑞竹路口處發現其行跡可疑，經警追逐約五百公尺攔查
    後查獲，並扣得第二級毒品安非他命一包 (驗後毛重０點二公克)。
二、案經高雄縣警察局鳳山分局報告臺灣高雄地方法院檢察署檢察官偵查起訴。
    理  由
一、訊據被告僅坦承自九十一年二月間起至同年四月二十六日止，在其上開住處，連
    續施用第二級毒品安非他命之犯行，惟矢口否認有何施用第一級毒品海洛因犯行
    ，辯稱：伊僅施用安非他命，並未施用海洛因，於本次採尿前，因感冒而連續服
    用醫師開立之感冒藥「咳得寧糖漿」，尿液檢驗報告呈嗎啡陽性反應，可能是吃
    該感冒藥造成的云云。
二、經查：
  （一）被告於警局經警採取其尿液送驗後，確呈甲基安非他命陽性反應，有高雄縣
        政府衛生局九十一年五月十四日九一煙檢字第六四五號之煙毒尿液檢驗成績
        書、高雄醫學大學院附設中和紀念醫院九十二年一月二十七日編號：000
        0000號之濫用藥物尿液檢驗報告，及高雄縣警察局鳳山分局九十一年查
        獲毒品嫌犯清冊各一份附卷可稽，且扣案晶體，經送高雄醫學大學院附設中
        和紀念醫院檢驗結果，確呈甲基安非他命陽性反應，亦有該院九十一年七月
        二十九日編號九一０七─二六五號檢驗報告在卷可憑，被告此部分之自白與
        事實相符，堪可採信。
  （二）據醫學臨床實驗研究指出：海洛因經施用入人體後，在體內迅速水解成六—
        Ｍｏｎｏａｃｅｔｙ  Ｉｍｏｒｐｈｉｎｅ後再緩緩繼續水解成嗎啡，再循
        嗎啡之代謝方式排出，且嗎啡經注射入人體後，約百分之五十以上於八小時
        內自尿中排出；至廿四小時排出約百分之九十；但四十八小時後仍有微量可
        檢出；且在服用安非他命或海洛因以外之藥物，尿液中市否可能出現安非他
        命或嗎啡陽性反應之情形，亦即，在除去人為因素下，透過各種篩檢方法仍
        有可能發生錯誤之情形，但如以氣相層析質譜儀分析法進行確認則不會有假
        陽性反應之問題，亦即氣相層析質譜儀包括「氣相層析儀」及「質譜儀」二
        部分，氣相層析儀法係將物質氣化後，經分析管分離，由各種物質之沸點及
        對管柱之吸附力不同，經過檢測器測定後，表現出不同之滯留時間，利用滯
        留時間來判斷是何種物質，而質譜儀部分，則其檢測器能將物質撞及成碎片
        紀錄其質譜圖，因每個化合物之鍵結能力不同，故不同之物質會產生其特質
        之質譜圖，亦即前開檢測相當精密，其精確度接近百分之百，是「氣相層析
        質譜儀」發生假陽性之錯誤可能性相當低。並查，被告於臺灣高等法院高雄
        分院八十九年毒抗字第一四二號案件中，提出其於寶生醫院診療紀錄及「咳
        得寧糖漿」包裝盒影本，經該院函詢高雄醫學大學院附設中和紀念醫院，據
        函復略謂：「來函所附的診療紀錄單內所記載的藥品均為解熱止痛藥、維他
        命、胃藥，服用後尿液不會被檢出任何毒品。另一咳得寧糖漿在診療紀錄內
        沒有發現，如另外服用，尿中雖可檢出嗎啡，但仍以可待因為主，如以氣體
        色層質譜分析法分析尿液，則可分辨之」，有該醫院八十九年六月二十二日
        高醫附秘字第一四二一號函可佐。而本件被告尿液除送高雄縣衛生局檢驗
        外，並送請高雄醫學大學院附設中和紀念醫院先以酵素免疫分析法（ＥＩＡ
        ）進行篩檢，復以氣相層析質譜儀（ＧＣ／ＭＳ）進行確認，結果尿液中確
        呈有嗎啡陽性反應，有前開檢驗報告二紙可按，被告前開所辯，顯係事後卸
        責之詞，並不可採。
  （三）被告前因施用毒品案件，經觀察、勒戒後，認無繼續施用毒品之傾向，由臺
        灣高雄地方法院檢察署檢察官於八十七年十月二十七日，以八十七年度偵字
        第二三九六一號不起訴處分確定後，復因施用第二級毒品安非他命案件，經
        觀察、勒戒後，認有繼續施用毒品之傾向，先送強制戒治，並由臺灣高雄地
        方法院檢察署檢察官以八十八年度偵字第九二四二號提起公訴，嗣於八十八
        年十月六日，經臺灣高等法院高雄分院以八十八年度上易字第一五七０號判
        處有期徒刑四月確定等情，有上開不起訴處分書、判決書、台灣高等法院被
        告全國前案紀錄表一份在卷可佐，是被告三犯施用毒品罪之罪證明確。
三、查海洛因、安非他命係毒品危害防制條例所定之第一級、第二級毒品，此為該條
    例第二條第二項第一款、第二款所明定。又犯毒品危害防制條例第十條施用毒品
    之罪者，檢察官應先將被告送勒戒處所觀察、勒戒，經觀察、勒戒後，無繼續施
    用毒品傾向者，應由檢察官為不起訴處分；依前開規定為不起訴處分後，五年內
    再犯施用毒品之罪，經觀察、勒戒後，認有繼續施用毒品之傾向或三犯者，不適
    用前項之規定。但應由檢察官聲請法院裁定令入戒治處所施以強制戒治，毒品危
    害防制條例第二十條定有明文。本件被告三犯施用毒品罪，已如前述，依毒品危
    害防制條例第二十條第三項之規定，除應送強制戒治外，應依法處罰。故核被告
    所為，係犯毒品危害防制條例第十條第一項及第二項之施用第一級與第二級毒品
    罪。被告持有毒品海洛因及安非他命部分，本應論以持有第一級與第二級毒品罪
    ，惟其持有後進而施用，其持有之低度行為應被施用之高度行為所吸收，不另論
    持有第一、二級毒品罪。又被告先後多次施用第二級毒品安非他命犯行，時間緊
    接，手段相同，所犯係相同罪名之罪，顯係基於概括犯意為之，為連續犯，應依
    刑法第五十六條規定，以一罪論並加重其刑。公訴人起訴書雖僅記載被告於九十
    一年四月二十七日上午十時五十二分許採尿之前回溯四十八小時內某時，在不詳
    地點施用第二級毒品之犯行，至被告其餘施用第二級毒品犯行未據公訴人起訴，
    惟於本院於審理中查知，本院認該部分犯行與起訴書所載犯行間，有連續犯之裁
    判上一罪關係，為起訴效力所及，基於審判不可分原則，本院自應併予審究。
    又被告所犯施用第一級毒品罪與第二級毒品罪間，犯意各別，行為態樣及構成要
    件亦殊，應分論併罰。又被告曾犯如事實欄所載前科犯行，此有臺灣高等法院被
    告全國前案紀錄表在卷可稽，其受有期徒刑之執行完畢後，五年以內再犯本件有
    期徒刑以上之罪，為累犯，應依刑法第四十七條規定，加重其刑，並就施用第二
    級毒品部分遞加重其刑。爰審酌被告一再施用足以導致精神障礙及生命危險之毒
    品，前已經因施用毒品而經送觀察、勒戒，顯已有成癮性，惟念其施用毒品乃戕
    害身心健康，尚未危及他人，且犯後在庭態度良好，坦承部分犯行，分別量處如
    主文所示之刑，並定其應執行之刑，以示懲儆。扣案安非他命壹包（驗後毛重零
   點二公克），為查獲之第二級毒品，應依毒品危害防制條例第十八條第一項前段
    之規定，諭知沒收銷燬。
據上論斷，應依刑事訴訟法第二百九十九條第一項前段，毒品危害防制條例第十條第
第一項、第二項、第十八條第一項前段，刑法第十一條前段、第四十七條、第五十一
條第五款，判決如主文。
中      華      民      國      九十二      年    二    月    二十七    日
                                  臺灣高雄地方法院刑事庭
                                      法  官  郭  佳  瑛
右正本證明與原本無異。
如不服本判決，應於判決送達後十日內，向本院提出上訴狀。
                                      書記官  何  瓊  芳
中      華      民      國      九十二      年    三    月      四      日
附錄本案論罪科刑法條全文：
毒品危害防制條例第十條
施用第一級毒品者，處六月以上五年以下有期徒刑。
施用第二級毒品者，處三年以下有期徒刑。


司法院資訊處製作；財團法人民間司法改革基金會備份。
